臺灣高等法院高雄分院刑事裁定　　　　110年度毒抗字第375號
抗　告　人
即　被　告　馬金鈴





上列抗告人因聲請強制戒治案件，不服臺灣高雄地方法院中華民
國110 年8 月20日裁定（110 年度毒聲字第952 號），提起抗告
，本院裁定如下：
    主  文
抗告駁回。
    理  由
一、本件抗告意旨略以：抗告人即被告馬金鈴（下稱抗告人）因
    施用第一級、第二級毒品，經臺灣高雄地方法院以109 年度
    毒聲字第673 號裁定令入勒戒所觀察勒戒後，經評估認抗告
    人仍有繼續施用毒品傾向，依毒品危害防制條例第20條第2
    項後段規定, 裁定入戒治處所強制戒治，惟抗告人已入監服
    刑數月，隨即轉入觀察勒戒，經觀察勒戒後，仍須接續執行
    刑本刑有期徒刑9 年6 月，且抗告人入監後，生活作息正常
    ，均依所規而無違規之情事，是抗告人並無繼續施用毒品之
    傾向，且無接觸毒品之意圖，爰請撤銷原裁定云云。
二、按犯毒品危害防制條例第10條之罪者，檢察官應聲請法院裁
    定，令被告入勒戒處所觀察、勒戒，其期間不得逾2 月。觀
    察、勒戒後，檢察官依據勒戒處所之陳報，認受觀察、勒戒
    人無繼續施用毒品傾向者，應即釋放，並為不起訴之處分；
    認受觀察、勒戒人有繼續施用毒品傾向者，檢察官應聲請法
    院裁定令入戒治處所強制戒治，其期間為6 個月以上，至無
    繼續強制戒治之必要為止。但最長不得逾1 年，毒品危害防
    制條例第20條第1 項、第2 項定有明文。是檢察官依據勒戒
    處所之陳報，認受觀察、勒戒人有繼續施用毒品傾向者，應
    聲請法院裁定令入戒治處所強制戒治，此乃戒絕毒癮之法定
    程序。
三、再按有無繼續施用傾向之判斷準則以「前科紀錄與行為表現
    」、「臨床評估」、「社會穩定度」為評估之依據。查抗告
    人因施用第一級、第二級毒品，於民國110 年2 月9 日經原
    審法院以109 年度毒聲字第673 號裁定令入勒戒處所觀察、
    勒戒2 月確定，於110 年6 月22日送勒戒處所執行，至110
    年8 月21日期滿，且其於觀察、勒戒期間，經勒戒處所判定
    有繼續施用毒品傾向之事實，有原審法院110 年度毒聲字第
    673 號刑事裁定、臺灣澎湖地方檢察署檢察官觀察勒戒處分
    執行指揮書、法務部矯正署澎湖看守所110 年7 月28日澎所
    衛字第11006000230 號函暨所附有無繼續施用毒品傾向證明
    書及有無繼續施用毒品傾向評估標準紀錄表、有無繼續施用
    毒品傾向證明書可稽（見毒聲673 號卷第47至48頁；毒偵35
    58號卷第133 至141 頁）。依上開有無繼續施用毒品傾向評
    估標準紀錄表之記載，抗告人在前科紀錄與行為表現方面評
    分25分，在臨床評估方面評分34分，在社會穩定度方面得分
    7 分，靜態因子得分合計62分，動態因子得分合計4 分，靜
    態因子與動態因子總分合計66分（其中其他犯罪相關紀錄應
    為8 分，評估標準紀錄表記載4 分，應予更正）而依法務部
    與衛生署共同修正之「有無繼續施用毒品傾向評分標準評分
    說明手冊」所定判定原則，得分在60分以上者，即可判定為
    有繼續施用毒品傾向。茲被告之得分為66分，已逾60分，故
    而判定有繼續施用毒品傾向。上開判定結果係依主管機關訂
    頒之評估基準進行，在客觀上並無逾越裁量標準，且上開判
    定結果是由專業醫師依前開評估基準所為之專業判斷，是法
    務部矯正署高雄戒治所判定抗告人有繼續施用毒品之傾向，
    顯非無據。
四、綜上所述，原審因而依檢察官之聲請，適用毒品危害防制條
    例第20條第2 項後段之規定，裁定令入戒治處所施以強制戒
    治，其期間為6 個月以上，至無繼續強制戒治之必要為止，
    但最長不得逾1 年，經核並無不合。又依「戒治所實施階段
    處遇課程應行注意事項」，被告戒治期間，戒治所將對之實
    施戒治處遇課程，依上開注意事項第2 點規定：「二、戒治
    處遇課程之實施分調適期、心理輔導期及社會適應期三階段
    辦理；完成此三階段後至出所期間，應安排適當課程。」、
    第3 點規定：「三、各階段處遇重點及課程內容如下：㈠調
    適期：為配合處遇重點在培養受戒治人體力毅力，增進其戒
    毒信心；處遇課程內容，應強調受戒治人生活規律性與調適
    課程之參與。㈡心理輔導期：為配合處遇重點在激發受戒治
    人戒毒動機及更生意志，協助其戒除對毒品之心理依賴；處
    遇課程內容，應強調受戒治人生活規律性、對毒品的正確認
    識及輔導課程的參與。㈢社會適應期：為配合處遇重點在重
    建受戒治人之人際關係及解決問題能力，協助其復歸社會；
    處遇課程內容應應強調受戒治人生活規律性、社會資源運用
    之認識及社會適應課程參與。」，足見戒治所對被告施以強
    制戒治，有其一定之程序及目的。抗告人以其尚有徒刑9 年
    6 月之刑期須執行，在所作息正常，並無違規，且未再接觸
    毒品為由，而認無施以戒治之必要，即有誤會戒治所施以強
    制之程序及目的。故抗告人執上開情詞提起抗告，為無理由
    ，應予駁回。
據上論結，應依刑事訴訟法第412 條，裁定如主文。
中    華    民    國   110    年    9     月    17    日
                  刑事第九庭    審判長法  官  莊崑山
                                      法  官  陳明富
                                      法  官  李炫德
以上正本證明與原本無異。
不得再抗告。
中    華    民    國   110    年    9     月    17    日
                                      書記官  沈怡瑩